臺灣新竹地方法院刑事判決
110年度易字第762號
公  訴  人  臺灣新竹地方檢察署檢察官
被      告  杞再結


上列被告因詐欺案件，經檢察官提起公訴（110年度偵緝字第684
、685號）及臺灣彰化地方檢察署檢察官移送併辦（110年度偵字
第12218號），被告就被訴事實為有罪之陳述，經本院合議庭裁
定由受命法官獨任依簡式審判程序審理，判決如下：
    主    文
杞再結幫助犯詐欺取財罪，處拘役肆拾日，如易科罰金，以新臺
幣壹仟元折算壹日。
未扣案之犯罪所得新臺幣伍萬元沒收，於全部或一部不能沒收或
不宜執行沒收時，追徵其價額。 　
    犯罪事實
一、杞再結依一般社會生活之通常經驗，本可預見提供其申請之
    手機門號給不相識之人使用，可能因此幫助詐欺集團作為聯
    繫共犯或被害人之犯罪工具，竟仍基於幫助詐欺取財之不確
    定故意，於民國109年5月5日某時許，在台灣大哥大股份有
    限公司新桃園中山店，向台灣大哥大股份有限公司申辦門號
    0000000000號（下稱本案門號）手機SIM卡後，交付身分不
    詳、自稱「鄭峰」之詐欺集團成員使用。嗣該詐欺集團成員
    取得本案門號後，即意圖為自己不法之所有，基於詐欺取財
    之犯意，分別為下列犯行：
　㈠於109年6月5日某時許以本案門號及通訊軟體LINE聯繫林佳蓁
    （經臺灣臺中地方檢察署檢察官以110年度偵字第3439號、
    第4127號為不起訴處分），要求林佳蓁提供其申辦中國信託
    商業銀行帳號000-000000000000號帳戶（下稱林佳蓁中信銀
    帳戶）。嗣該詐欺集團成員取得林佳蓁中信銀帳戶後，即於
    109年6月15日22時27分許，聯繫楊松彬，佯稱為其友人欲借
    款云云，致楊松彬陷於錯誤，於109年6月17日13時50分許，
    匯款新臺幣（下同）38萬元至林佳蓁中信銀帳戶，該詐欺集
    團成員旋指示林佳蓁於同日15時17分許、15時21分許，在臺
    中市○○區○○○道0段000號之中信銀西屯分行提領一空，並轉
    交身分不詳之詐欺集團成員。
　㈡於109年6月18日某時許以本案門號聯繫陳采瀅（經臺灣臺南
    地方法院以109年度訴字第1559號判決有罪確定），要求陳
    采瀅提供其申辦第一商業銀行帳號000-00000000000號帳戶
    （下稱陳采瀅第一銀帳戶）與中華郵政股份有限公司帳號00
    0-00000000000000號帳戶（下稱陳采瀅郵局帳戶）。嗣該詐
    欺集團成員取得陳采瀅第一銀及郵局帳戶後，聯繫楊松彬、
    陰鳳英，佯稱為其等友人或親友欲借款云云，致其等陷於錯
    誤，楊松彬於109年6月18日11時46分許匯款20萬元至陳采瀅
    郵局帳戶；陰鳳英於同日15時20分許匯款45萬元至陳采瀅第
    一銀帳戶，該詐欺集團成員旋指示陳采瀅於同日12時56分許
    、13時1分許、15時25、38、39、40分許，分別在臺南市○○
    區○○路000號之佳里郵局、臺南市○○區○○路000號之第一銀佳
    里分行提領一空，並轉交身分不詳之詐欺集團成員。
　㈢於109年6月5日某時許以本案門號及通訊軟體LINE聯繫邱顯智
    （另案偵查中），要求邱顯智提供其申辦合作金庫銀行帳號
    000-0000000000000號帳戶（下稱邱顯智合庫帳戶）。嗣該
    詐欺集團成員取得邱顯智合庫帳戶後，即於109年6月6日某
    時許，聯繫鄭芷如、何俊儀，佯稱為解除錯誤設定云云，致
    其等陷於錯誤，鄭芷如於109年6月6日某時許，匯款2萬9985
    元至邱顯智合庫帳戶；何俊儀亦於同日某時許，各匯款2萬9
    985元、2萬9985元至邱顯智合庫帳戶。該詐欺集團成員旋指
    示邱顯智於同日22時13、14、28、29、30分許，在彰化縣田
    中鎮之田中郵局提領一空，並轉交身分不詳之詐欺集團成員
    。　　
二、案經陰鳳英、鄭芷如、何俊儀訴由卷附警察機關報告併由臺
    灣新竹地方檢察署檢察官偵查後起訴及臺灣彰化地方檢察署
    檢察官偵查後移送併辦。
    理    由
一、上開犯罪事實，業據被告杞再結於本院審判及簡式審判程序
    時坦承不諱（見易卷第151至158頁），核與證人林佳蓁、陳
    采瀅、楊松彬、陰鳳英、邱顯智、何俊儀於警詢時之證述、
    證人鄭芷如於警詢時及偵查中之證述大致相符（見花警鳳林
    分局卷第15至23、213至217、219至221頁、南警佳里分局卷
    第1至2頁、桃檢109偵36148卷第49至53、75至77頁、田中分
    局卷第1至6、41至43、31至35頁、彰檢109偵10813卷第23至
    25頁），並有下列書證在卷可參，足認被告之任意性自白與
    事實相符。從而，本案事證明確，被告上開犯行，堪以認定
    ，應依法論科。
　1.被告申辦本案門號之通聯調閱查詢單1紙：花警鳳林分局卷
    第143頁。
  2.台灣大哥大股份有限公司109年12月22日法大字第000000000
    號書函及檢附被告申辦使用本案門號之基本資料查詢、預付
    卡申請書各1紙：桃檢109偵36148卷第119至123頁。
  3.林佳蓁提供其申設中信銀帳戶之存摺封面1紙：花警鳳林分
    局卷第27頁。
  4.林佳蓁提供之LINE通訊軟體對話紀錄截圖26張：花警鳳林分
    局卷第29至41頁。
  5.中國信託商業銀行股份有限公司109年7月14日中信銀字第10
&ZZZZ; &ZZZZ; 0000000000000號函及檢附林佳蓁申設中信銀帳
    戶之客戶基本資料、存款交易明細、自動化交易LOG資料-財
    金交易各1紙：花警鳳林分局卷第115至121頁。
  6.陳采瀅提供之LINE通訊軟體對話紀錄、手機通話紀錄截圖共
    21張：南警佳里分局卷第3至13頁。
  7.陳采瀅提供之LINE通訊軟體對話紀錄、手機通話紀錄截圖共
    36張：桃檢109偵36148卷第57至74頁。
  8.陳采瀅提款之監視器畫面截圖共6張：桃檢109偵36148卷第5
    5至56頁。
  9.陳采瀅申設第一銀帳戶之客戶基本資料、存摺存款客戶歷史
    交易明細表、存提交易明細各1紙：桃檢109偵36148卷第35
    至39頁。
  10.中華郵政股份有限公司109年7月16日儲字第1090175503號
     函及檢附陳采瀅申設郵局帳戶之客戶基本資料、客戶歷史
     交易清單各1紙：花警鳳林分局卷第129、133頁。
  11.陳采瀅申設郵局帳戶之客戶基本資料、查詢12個月交易/彙
     總登摺明細各1紙：桃檢109偵36148卷第43至46頁。
  12.告訴人陰鳳英提供之兆豐國際商業銀行國內匯款申請書（
     兼取款憑條）1紙、手機簡訊截圖1張：桃檢109偵36148卷
     第83至84頁。
  13.被害人楊松彬提供之LINE通訊軟體對話紀錄截圖30張：花
     警鳳林分局卷第243至255、259至273頁。
  14.被害人楊松彬提供之台中銀行國內匯款申請書回條2紙：花
     警鳳林分局卷第277頁。
  15.被告申辦使用本案門號之通聯調閱查詢單1紙、109年6月4
     日至109年6月7日雙向通聯紀錄1份：田中分局卷第13至17
     頁。
  16.合作金庫商業銀行員新分行109年7月1日合金員新字第1090
     002240號函及檢附邱顯智申設合庫帳戶之客戶基本資料、
     歷史交易明細查詢結果各1紙：田中分局卷第21至23頁。
  17.邱顯智提款之監視器畫面截圖及車行紀錄、路線圖共10張
     ：田中分局卷第25至29頁。
　18.（告訴人鄭芷如）內政部警政署反詐騙諮詢專線紀錄表、
     彰化縣警察局彰化分局莿桐派出所受理各類案件紀錄表、
     受理刑事案件報案三聯單各1紙：田中分局卷第37至40頁。
  19.（告訴人何俊儀）內政部警政署反詐騙諮詢專線紀錄表、
     新北市政府警察局新莊分局頭前派出所受理各類案件紀錄
     表、受理刑事案件報案三聯單各1紙：田中分局卷第45至48
     頁。　
二、論罪科刑：
  ㈠按刑法上之幫助犯，係對於犯罪與正犯有共同之認識，而以
    幫助之意思，對於正犯資以助力，而未參與實施犯罪之行為
    者而言。查被告提供其申辦本案門號給詐欺集團成員使用，
    使其利用該門號聯繫林佳蓁、陳采瀅、邱顯智使其等提供帳
    戶，讓被害人及告訴人陷於錯誤而將款項匯入該等帳戶內等
    節，乃為他人之詐欺取財犯行提供助力，依卷內資料，尚無
    證據足證被告係以自己實施詐欺取財犯罪之意思，或與他人
    為詐欺取財犯罪之犯意聯絡等情事，自屬以幫助之意思，參
    與詐欺取財構成要件以外之行為。從而，核被告所為，係犯
    刑法第30條第1項前段、第339條第1項之幫助詐欺取財罪。
  ㈡被告申辦本案門號SIM卡提供給詐欺集團成員，幫助詐欺集團
    先後詐得被害人楊松彬、告訴人陰鳳英、鄭芷如、何俊儀等
    4人，係以一行為侵害數法益犯數罪名，為想像競合犯，應
    依刑法第55條前段規定，從一重之幫助詐欺取財罪處斷。
　㈢被告於104年間，因偽造有價證券等案件，經臺灣桃園地方法
    院以104年度訴字第20號判決判處有期徒刑3年2月，被告不
    服提起上訴，經臺灣高等法院以105年度上訴字第129號判決
    撤銷原判決改判處有期徒刑1年8月確定，於106年9月22日假
    釋出監，於107年3月14日假釋期滿未經撤銷視為執行完畢等
    情，有臺灣高等法院被告前案紀錄表1份附卷可參，足認被
    告於5年以內故意再犯本案有期徒刑以上之罪，為累犯，惟
    觀諸前案與本案之犯罪手段、侵害法益及罪質均有不同，且
    前案執行完畢日期與本案犯行時點尚有相當間隔，參照司法
    院釋字第775號解釋意旨，認本案不依刑法第47條第1項規定
    ，加重其刑。
　㈣被告係對正犯資以助力而未參與犯罪行為之實施，為幫助犯
    ，應依刑法第30條第2 項規定，減輕其刑。
  ㈤爰以行為人責任為基礎，審酌被告得預見將本案門號SIM 卡
    交付他人使用，可能因此幫助他人遂行詐欺取財犯行，竟為
    獲得5萬元債務免除之對價，仍申辦本案門號SIM卡後提供給
    詐欺集團成員使用，致上開告訴人及被害人受有財產損害，
    其行為影響社會正常交易安全，增加被害人尋求救濟之困難
    ，並使犯罪之追查趨於複雜，助長詐欺犯罪風氣之猖獗，所
    為實屬不該。惟念及被告於最後審理時坦承犯行，尚有一絲
    悔悟之心，其僅係提供本案門號SIM 卡，並未直接參與詐欺
    取財犯行，犯罪情節相較輕微，兼衡其於本院審理時陳稱國
    中肄業之智識程度，之前打零工，平均月入4至5萬元，育有
    2名已成年之子女等一切情狀，量處如主文所示之刑，並諭
    知易科罰金折算之標準，以示懲儆。
三、沒收：
    被告交付本案門號SIM卡給詐欺集團成員，因此獲得5萬元債
    務之免除，業據其於本院審理時供述明確，足認該5萬元為
    其本案財產上利益之犯罪所得，未據扣案，爰依刑法第38條
    之1 第1 項前段、第3 項、第4項規定，宣告沒收，並於全
    部或一部不能沒收或不宜執行沒收時，追徵其價額。
據上論斷，應依刑事訴訟法第273條之1第1項、第299條第1項前
段，判決如主文。
本案經檢察官廖啟村提起公訴及臺灣彰化地方檢察署檢察官洪英
丰移送併辦，檢察官陳亭宇到庭執行職務。
中　　華　　民　　國　　111 　年　　6 　　月　　24　　日
                  刑事第一庭  法  官  王凱平  
以上正本證明與原本無異。
如不服本判決應於收受本判決後20日內向本院提出上訴書狀，上
訴書狀應敘述具體理由。上訴書狀未敘述上訴理由者，應於上訴
期間屆滿後20日內補提理由書狀於本院（均須按他造當事人之人
數附繕本） 「切勿逕送上級法院」。
中　　華　　民　　國　　111 　年　　6 　　月　　24　　日
                              書記官  鍾佩芳
附錄本案論罪科刑法條： 
刑法第30條第1項前段
幫助他人實行犯罪行為者，為幫助犯。

刑法第339條第1項
意圖為自己或第3人不法之所有，以詐術使人將本人或第3人之物
交付者，處5年以下有期徒刑、拘役或科或併科50萬元以下罰金
。